臺灣臺中地方法院交通事件裁定　　　 100年度交聲字第2711號
原處分機關　交通部公路總局臺中區監理所豐原監理站
聲明異議人
即受處分人　潘宥榕
上列聲明異議人即受處分人因違反道路交通管理處罰條例案件，
對於交通部公路總局臺中區監理所豐原監理站民國100年9月27日
所為之處分（豐監稽違字第裁63-HD0000000號裁決書）聲明異議
，本院裁定如下：
    主    文
異議駁回。
    理    由
一、原處分機關略以：聲明異議人即受處分人潘宥榕（下稱異議
    人）於民國99年7月10日2時30分許，騎乘車牌號碼FA7-608
    號重機車，在改制前臺中縣石岡鄉（現為臺中市石岡區○○
    ○路50號前，因「酒後駕車，經東勢農民醫院抽血檢測，相
    當於吹氣法1.33MG/L（不合格）」違規，為原臺中縣警察局
    東勢交通小隊員警以中縣警交字第HD0000000號違反道路交
    通管理事件通知單舉發。異議人於前揭時間、地點被舉發違
    規事實，係違反道路交通管理處罰條例第35條第1項第1款規
    定，本站於100年9月27日以豐監稽違字第裁63-HD0000000號
    裁決書，裁處異議人罰鍰新臺幣（下同）10,000元整（罰鍰
    部分依據緩起訴處分命令支付公益捐款之數額35,000元得扣
    抵裁處罰鍰數額45,000元），吊扣駕駛執照12個月，施以道
    安講習（已執行吊扣）等語。
二、聲明異議意旨略以：異議人於99年7月9日晚上10時起於東勢
    同學處所聚餐、飲用酒類，於回家途中不勝酒力而於行經臺
    中縣石岡鄉（現為臺中市石岡區○○○路50號前時，不慎自
    行擦撞安全島而摔倒送醫，並未危害第三人及公共利益。異
    議人違反交通違規，業經臺中地方法院檢察署裁決支付緩起
    訴處分金35,000元，已於99年12月3日（誤載為99年2月3日
    ）繳交完竣，因工作收入微薄，基於一事不二罰，懇請法院
    體恤異議人家庭生活費必須負擔，請撤銷酒駕紅單，異議人
    免予再罰，爰聲明異議等語。
三、按汽車駕駛人飲用酒類或其他類似物後，其吐氣所含酒精濃
    度超過每公升0.25毫克或血液中酒精濃度超過百分之0.05以
    上者，不得駕車；汽車駕駛人，有第35條第1項規定之酒後
    駕車情形，應接受道路交通安全講習；汽車駕駛人，駕駛汽
    車經測試檢定酒精濃度超過規定標準，處15,000元以上60,0
    00元以下罰鍰，並當場移置保管該汽車及吊扣其駕駛執照1
    年；因而肇事致人受傷者，並吊扣其駕駛執照2年，道路交
    通安全規則第114條第2款、道路交通管理處罰條例第24條第
    1項第2款、道路交通管理處罰條例第35條第1項第1款分別載
    有明文。而本件異議人確有上開酒後駕車自行摔車受傷，且
    經抽血檢測換算呼氣酒測濃度值達每公升1.33毫克之違規事
    實，不僅為其所是認，並有舉發違反道路交通管理事件通知
    單影本1紙在卷可憑。
四、經查：
  (一)依95年2月5日正式施行之行政罰法第26條第1項規定：「
      一行為同時觸犯刑事法律及違反行政法上義務規定者，依
      刑事法律處罰之，但其行為應處以其他種類行政罰或得沒
      入之物而未經法院宣告沒收者，亦得裁處之」，又同條第
      2項規定：「前項行為如經不起訴處分或為無罪、免訴、
      不受理、不付審理之裁判確定者，得依違反行政法上義務
      規定裁處之」，則異議人上開酒後駕車行為，即係一行為
      同時觸犯刑法第185條之3之公共危險罪與道路交通管理處
      罰條例第35條第1項第1款之酒醉駕車之行政罰，依上開規
      定，自應依刑事法律之刑法第185條之3規定處罰。而受處
      分人關於此次酒後駕車之行為，業經臺灣臺中地方法院檢
      察署檢察官以99年度偵字第19269號為緩起訴處分，命其
      向國庫支付35,000元，而緩起訴期間業經期滿未經撤銷等
      情，此有臺灣臺中地方法院檢察署檢察官99年度偵字第19
      269號緩起訴處分書、執行緩起訴處分命令通知書、臺灣
      臺中地方法院檢察署自行收納款項統一收據影本及臺灣高
      等法院被告前案紀錄表各1份在卷可稽。依行政罰法第26
      條之立法理由所示：一行為同時觸犯刑事法律及違反行政
      法上義務規定時，由於刑罰與行政罰同屬對不法行為之制
      裁，而刑罰之懲罰作用較強，故依刑事法律處罰，即足資
      警惕時，實無為一事二罰再處行政罰之必要。且刑事法律
      處罰，由法院依法定程序為之，較符合正當法律程序，應
      予優先適用。但罰鍰以外之沒入或其他種類行政罰，因兼
      具維護公共秩序之作用，為達行政目的，行政機關仍得併
      與裁處。據此，本件異議人所受之緩起訴處分與前揭行政
      罰法第26條第2項所規定之不起訴處分是否相當，即應視
      緩起訴之具體內容，在實質上與行政罰是否相當而定，非
      可一概而論。參酌刑事訴訟法第253條之2規定，檢察官為
      緩起訴處分，得命被告於一定期間內履行「向公庫或指定
      之公益團體、地方自治團體支付一定之金額」，此一命被
      告為金錢給付之部分，應得被告之同意。命被告為金錢給
      付部分，並得為民事強制執行名義。檢察官課被告以上之
      負擔，由於此負擔雖非「刑罰」，但性質上可謂實質的制
      裁，且造成被告權利受限制之影響，因此就此部分而言，
      異議人所受之具體緩起訴處分內容，與前揭規定之不起訴
      應非相當。而道路交通管理處罰條例第35條所規定之裁處
      含有罰緩與吊扣駕照、道安講習之處分，二者分屬行政罰
      法法理中之裁罰，含有對於過去違反義務行為處罰之秩序
      罰，以及對於預防將來再犯危險之管制罰；前者對於過去
      義務違反而為秩序罰之目的與刑事制裁所欲達到保護交通
      安全之目的相同，二者既為相同之目的，則以前開緩起訴
      處分所為依刑事法律處罰之實質上制裁已足，無重複處罰
      之必要。至異議人因酒後駕車違反行政法上義務應受其他
      種類行政罰之處罰，亦即吊扣駕駛執照、施以道安講習部
      分，依行政罰法第2條第1款、第4款規定：「本法所稱其
      他種類行政罰，指下列裁罰性之不利處分：一、限制或禁
      止行為之處分‧‧‧吊扣證照；四、警告性處分：..講習
      」，仍得依法裁處，此可從行政罰法第26條第1項但書規
      定：「但其行為應處以其他種類行政罰者，亦得裁罰之」
      ，可得明證。
  (二)再汽車駕駛人酒精濃度超過規定標準，經裁判確定處以罰
      金低於本條例第92條第3項所訂最低罰鍰基準規定者，應
      依本條例裁決繳納不足最低罰鍰之部分，道路交通管理處
      罰條例第35條第8項定有明文。又緩起訴處分金既屬前揭
      所稱之「實質刑事法律處罰」，其性質上類似刑事確定裁
      判所處以之罰金刑，雖有行政罰法第26條第1項規定之適
      用，然若行為人所支付之緩起訴處分金，未達道路交通管
      理處罰條例第92條第3項所訂最低罰鍰基準規定者（按依
      違反道路交通管理事件統一裁罰基準表之規定，駕駛人駕
      駛機器腳踏車違反道路交通管理處罰條例第35條第1項第1
      款規定，其吐氣所含酒精濃度超過每公升0.55毫克以上者
      ，處罰鍰45,000元），依道路交通管理處罰條例第35條第
      8 項規定，即須補繳不足最低額罰鍰之部分，始為適法。
      據此，本件對於性質相同之金錢裁罰，已依懲罰作用較強
      之刑事法律制裁後，僅就刑事法律制裁所繳納之金額部分
      ，無再依行政法為相同處罰之理。從而，受處分人所繳納
      上開具有罰金性質之處分金35,000元，未達道路交通管理
      處罰條例第35條第1項第1款暨違反道路交通管理事件統一
      裁罰基準表所定之最低罰鍰基準額45,000元，仍需補繳不
      足之10,000元罰鍰，是原處分機關就行政罰之罰鍰方面，
      依道路交通管理處罰條例第35條第8項規定，就異議人所
      繳納不足最低罰鍰基準額之部分即差額10,000元裁處，並
      無違誤。異議人誤解前開行政罰法第26條條文之解釋，認
      為既已為緩起訴處分，即不得再依前述規定補罰，並無足
      採。至異議人所稱其家庭經濟困難等情狀，並非得予免罰
      之正當理由，其執前詞聲明異議，亦不足採。是以，本件
      異議人就補繳罰鍰部分之異議為無理由，應予駁回。
五、綜上所述，原處分機關上開裁處異議人罰鍰10,000元即其所
    繳納處分金35,000元不足45,000元之差額部分，核無違法、
    不當，並無違反行政罰法第26條第1項前段「一事不二罰」
    之規定。又原處分機關關於吊扣駕駛執照12個月、施以道安
    講習部分，則係預防將來再犯危險之管制罰，而有別於前揭
    針對已發生違規事實科處罰鍰之行政秩序罰，屬行政罰法第
    26 條第1項但書所稱之「其他種類行政罰」，為兼顧維護公
    共秩序之目的，原處分機關仍得依法裁處，是異議人請求本
    院予以撤銷原處分為無理由，應予駁回。
六、據上論斷，應依道路交通管理處罰條例第87條第2項，道路
    交通事件處理辦法第18條，裁定如主文。
中    華    民    國   100    年   10    月    7    日
                      交通法庭  法  官  王金洲
以上正本證明與原本無異。
如不服本裁定應於送達後5日內向本院提出抗告狀。
                                書記官  謝明倫
中    華    民    國   100    年   10    月    7    日